行　政　法　院　判　決　　　　　　　　　　　　　　八十八年度判字第二三八號
　　原　　　告　乙○○
　　　　　　　　甲○○
　　被　　　告　財政部臺北市國稅局
右當事人間因綜合所得稅事件，原告不服行政院中華民國八十六年十月三十日台八十
六訴字第四一八二三號再訴願決定，提起行政訴訟。本院判決如左︰
　　主  文
原告之訴駁回。
　　事  實
緣原告乙○○（原告甲○○為其配偶）八十三年度綜合所得稅結算申報，關於列舉扣
除額項下之捐贈部分，列報新臺幣（下同）六一○、○○○元。被告初查，以其中六
○○、○○○元係原告對中國殘障福利協會（下稱殘障協會）之捐贈。該協會對捐贈
收入均未申報，復未能提出說明，原告亦未能提示捐贈款項之資金流程，乃剔除該捐
贈，改按標準扣除額核定。原告乙○○不服，申請復查，未獲變更。原告乃提起一再
訴願，遞遭決定駁回，遂提起行政訴訟。茲摘敘兩造訴辯意旨於次：
原告起訴意旨及補充理由略謂︰原告八十三年現金捐贈殘障協會款項計：原告甲○○
捐贈三十萬元，由其大眾銀行帳戶領出。原告何麗華捐贈三十萬元，由其子何志皓於
花旗銀行帳戶領出，有存褶等資金流程資料及該協會出具之收據暨八十四年八月二十
二日邀請捐贈會員指導慈善活動之邀請函等足證確有捐贈，被告謂原告未舉證，顯非
事實。查殘障協會為私人團體，所出具之證明，即屬證據。另提領現金日期與捐贈收
據日期差數日，係因原告習慣於手提袋中放置四十至二百萬元現金供運用，本件以電
話聯絡殘障協會捐贈，準備收據比預約慢，惟此係時代變遷所致，例如原告存款花期
銀行，即無存褶，存領款均以電話方式為之，且三十萬或六十萬元待應用，存放於銀
行所生利息有限，捐贈亦無須如銀行每日結帳，故延緩數日，與經驗法並無不符。該
協會迄至八十六年止，均係內政部合法註冊之慈善協會，對該協會之捐贈依法可列舉
扣除。被告及財政部、行政院以有人檢舉該協會本年度未申報綜合所得稅，而不採認
捐贈人之捐贈，然此屬政府應查核或輔導該協會申報事項，該會或因該年度之理事長
不知應辦手續而漏報，如查有不法證據，應由被告報內政部取消其登記執照，不應由
捐贈人負查證之責。該協會未列報捐贈收入，並非捐贈人之過失，不應由原告負責。
被告否准捐贈人之捐贈，造成捐贈人雙重損失，顯失公平。況該協會八十四年至八十
六年均有慈善活動寄與原告，足見被告未實地查核，一再訴願決定強詞不予承認，欺
侮百姓之作為，難以令人心服，請判決撤銷原處分及一再訴願決定等語。
被告答辯意旨略謂︰按對於所得稅法第十七條第一項第二款第二目第一小目規定之捐
贈事實，應由主張之當事人負舉證責任，倘所提之證據，不足以證明所主張之事實，
即不能認其主張為真實。本件原告列報捐贈之殘障協會雖已向主管機關內政部辦理立
案登記，惟原告未能提示系爭款項資金流程，原核定乃否准認列，改按標準扣除額核
定。查原告固主張確捐贈系爭款項，並提示殘障協會之邀請函、證明書及系爭捐贈款
項之資金流程等資料供核，惟查該協會出具之證明書、邀請函僅係私交書性質，尚非
有效之證據。原告提示於八十三年三月六日提領現金五○○、○○○元及利用其子何
志皓八十三年十二月三日到期解約之定期存款六○○、○○○元，分別作為系爭八十
三年四月七日、十二月二十日捐贈各三○○、○○○元之資金。所示提領日期、金額
、存款所有人與捐贈收據所載並不完全相符，亦有違一般經驗法則。且原告於復查、
訴願、再訴願階段均未能就系爭捐贈主張有資金流程情事，其所提示資金流程，尚難
證明確供捐贈之事實。況查殘障協會當年度對於捐贈收入並未列報收入，且遭人檢舉
販賣收據在案。被告通知該協會提供系爭捐贈款項之入帳紀錄供核，因該協會已他遷
不明，無法查證，是原告主張尚難採據，原核定剔除系爭捐贈，並無違誤，復查決定
未予變更，亦無不合，請駁回原告之訴等語。
　　理  由
按對於教育、文化、公益、慈善機關或團體之捐贈總額最高不超過綜合所得額百分之
二十為限，得申報為列舉扣除，自個人綜合所得總額中減除，固為行為時所得稅法第
十七條第一項第二款第二目第一小目前段所規定，惟納稅義務人主張前項扣除，應對
捐贈之事實負舉證責任，倘所提之證據，不足以證明確有捐贈事實，即不能認其主張
為真實。本件原告乙○○八十三年度綜合所得稅結算申報，關於列舉扣除額項下之捐
贈部分，列報六一○、○○○元。被告初查，將其中六○○、○○○元對殘障協會之
捐贈剔除，改按標準扣除額核定。原告乙○○不服，申請復查，未獲變更，原告乃循
序提起行政訴訟，主張如事實欄所載。本件原告雖提出殘障協會出具之收據（收據記
載日期甲○○八十三年四月七日、乙○○八十三年十二月十日）及證明書為證，惟查
該協會遭人檢舉販賣收據，且未列報系爭捐贈收入，經被告通知該協會提供系爭捐贈
款項之入帳紀錄供核，亦因該協會已他遷不明，無法查證所出具之收據及證明書內容
屬實，是原告所提收據證明書尚不足以證明其確有捐贈之事實。又原告初核、復查階
段均未能提示系爭款項資金流程，被告復查決定中即明載原告未提示資金流程，原告
訴願、再訴願仍未提示，且於再訴願決定書中表明本件捐款係從花旗銀行領出，係無
存褶存款，包括定期存款亦係無存褶單據，否則渠等必會影印提出等語。而渠等於提
起行政訴訟始提出之資金流程則為原告甲○○大陸銀行帳戶之存褶影本及其子何志皓
花旗銀行定期存款帳單，前後說詞不一致，且所稱作為系爭捐贈之資金來源為八十三
年三月六日提領現金五○○、○○○元及何志皓八十三年十二月三日到期之定期存款
六○○、○○○元，其日期、金額、甚至存款人均與捐贈收據所載不符，原告聲稱其
習慣於手提袋中放置四十至二百萬元現金供運用，本件捐贈係以電話聯絡殘障協會捐
贈，該協會準備收據比預約慢，且三十萬或六十萬元存放於銀行所生利息有限，捐贈
亦無須如銀行每日須結帳，故延緩數日云云。然原告甲○○、乙○○依其八十三年度
綜合所得稅結算申報記載，分別為南亞塑膠（據查獲資料顯示，持殘障協會捐贈收據
列報者，多數為南亞、台塑、台化、國壽等高薪員工）、泰山鄉農會員工，均係薪資
人員，何須隨時於身邊放置四十至二百萬元現金供運用，增加危險？且依常情，原告
如欲捐贈，於電話聯絡捐贈時間後，再行提款即可，並無先行提款提高風險之必要，
而受贈之慈善團體於有人欲為大額捐贈，必急於前往受贈，收據係印就者，只須用印
即可完成，應無原告所稱為準備收據，須待至領款後半個月，甚至一個月後方才完成
捐贈之理，所提資金流程尚難認係本件捐款之資金。原告另提出之殘障協會邀請函，
至多僅表示該協會於八十四年八月間曾函邀原告參與該協會之活動，請求贊助所需經
費而已，不能證明原告確曾為系爭捐贈。至殘障協會有無販售收據或漏報捐贈收入等
不法情事，應否註銷登記，係另案問題。綜上所述，原告所提資料，尚不能證明渠等
確於八十三年度為系爭捐贈，被告初核，予以剔除，因剔除後之扣除後小於標準扣除
額而改按標準扣除額核定，於法無違，復查決定未予變更，一再訴願決定遞予維持，
俱無違誤，原告訴請撤銷，非有理由，應予駁回。
據上論結，本件原告之訴為無理由，爰依行政訴訟法第二十六條後段，判決如主文。
中    華    民    國     八十八      年      二      月       四        日
                    行 政 法 院 第 一 庭
                                審 判 長 評  事      黃  綠  星
                                         評  事      彭　鳳　至
                                         評  事      高  秀  真
                                         評  事      藍  獻  林
                                         評  事      黃  璽  君
右  正  本  證  明  與  原  本  無  異
                                         法院書記官  邱  彰  德
中    華    民    國     八十八      年      二      月       五        日
